【裁判字號】    99,台上,6559
【裁判日期】    991021
【裁判案由】    違反毒品危害防制條例
【裁判全文】
最高法院刑事判決            九十九年度台上字第六五五九號
上  訴  人  甲○○
選任辯護人 盧春律師
上列上訴人因違反毒品危害防制條例案件，不服台灣高等法院中
華民國九十八年一月八日第二審判決（九十七年度上訴字第四六
七一號，起訴案號：台灣桃園地方法院檢察署九十七年度偵字第
三０九七號），提起上訴，本院判決如下：
    主  文
原判決關於販賣第一級毒品有罪部分撤銷，發回台灣高等法院。
    理  由
本件原判決維持第一審依想像競合犯關係從一重論處上訴人甲○
○販賣第一級毒品罪刑之判決，駁回其在第二審之上訴，固非無
見【上訴人另被訴於民國九十七年一月間以（新台幣）三千元代
價，販賣二次海洛因及安非他命予周國雄部分，經原審維持第一
審之無罪判決，駁回檢察官之上訴後，未據聲明不服】。
惟按：(一)被告以外之人於審判中如以證人身分到場具結陳述，而
與先前於審判外警詢時所為陳述不符者，其先前之陳述，須具有
較可信之特別情況，且為證明犯罪事實之存否所必要者，始得採
為斷罪之依據，刑事訴訟法第一百五十九條之二規定甚明。證人
先前於審判外陳述，是否較審判中具有更可信之特別情況，應依
照陳述時外部之客觀情況，綜合判斷之，不得僅以證人先前陳述
與案發時間接近為由，遽認有證據能力；否則，警詢中之陳述恆
較審判中接近案發時間，無異直接容許以證人於警詢時之陳述作
為證據，自非立法本意。查證人周國雄之警詢陳述，與其在第一
審審理時之證述情節有異，原判決採信其警詢之供述為論罪之依
據，但未明確說明上開警詢陳述，如何具有較可信之特別情況，
且為證明犯罪事實存否所必要之理由。徒以「證人周國雄於警詢
中之陳述與其於原審審理中之陳述不同，且警詢係其在被警員查
獲後即時製作警詢筆錄，較少餘裕考量相關供述之利弊得失，或
編造案情，具有可信之特別情況，且為證明被告是否確有販賣毒
品之犯罪事實之必要證據」，即認周國雄警詢之陳述具有證據能
力（見原判決第三頁第八至十五行），難謂與證據法則無違。(二)
刑事訴訟法第一百五十九條之五第二項雖規定，當事人、代理人
或辯護人於法院調查證據時，知有第一百五十九條第一項不得為
證據之情形，而未於言詞辯論終結前聲明異議者，視為有同法條
第一項之同意；而同法第一百五十九條之五第一項之立法意旨，
乃當事人如放棄對原供述人之反對詰問權，並於審判程序表明同
意該等傳聞證據可為證據時，基於證據資料愈豐富，愈有助於發
現真實之理念，經法院參酌該等傳聞證據作成時之情況，認為確
屬適當者，仍可例外的採為證據；非謂凡經當事人、代理人或辯
護人同意或視為同意，法院即應承認該等傳聞證據之證據能力。
故案件之當事人、代理人或辯護人，於法院審判程序進行中，縱
令有上開同意或視為同意之情形，法院仍須審酌該等傳聞證據作
成時之情況是否適當，始得例外的採為判決之證據。原判決併採
上訴人與周國雄持用之行動電話監聽譯文為不利於上訴人之論據
（見原判決第五頁第八行起），但卷內似無通訊監察書、監聽之
錄音帶或光碟等資料可供參酌，原審對於該監聽程序是否合法，
此攸關監聽譯文是否具有證據能力之前提要件，未為任何之調查
，已有未合。且就該監聽譯文之證據能力，僅說明：「卷附通訊
監察譯文，固屬被告以外之人於審判外陳述，惟被告及其辯護人
均不爭執其證據能力，依刑事訴訟法第一百五十九條之五第二項
規定，亦有證據能力」云云，對於如何審酌該監聽譯文作成時之
情況認為適當，則未有任何之說明，難認適法。(三)證據雖已調查
而其內容尚未明瞭者，即與未經調查無異，如遽行判決，仍屬證
據調查未盡之違法。依卷附台北市政府警察局刑事警察大隊九十
七年十一月十二日函暨所附之通訊監察譯文（見原審卷第七二至
七四頁）顯示，上訴人持用之0000000000號行動電話
於九十七年一月九日以後即未有通話紀錄，且周國雄之行動電話
於原判決認定向上訴人購買毒品之九十七年一月二十一日或二十
二日，亦無與上訴人通話之紀錄。原判決雖以：「周國雄（Ａ）
於九十七年一月二十二日五時五十六分三十二秒與某男（Ｂ）對
話，（Ａ）：你有跟他說要高點嗎？（Ｂ）：他說比你講的還要
高，（Ａ）：他有沒有辦法拿過來我董仔這邊？（Ａ）：我再約
他過去啊！（Ａ）：我會過去我董仔那邊跟他講，喬好的時候大
概中午左右。（Ｂ）：好，要確定喔！同日六時三十六分零八秒
，（Ｂ）：我等一下拿過去給你試，（Ａ）：比較好的那個喔！
（Ｂ）：對，你要接觸的這批啦！（Ａ）：我順便留一些給我董
仔看等語。」，認由上開對話可知，周國雄於九十七年一月二十
二日尚有在幫上訴人與毒品上手接觸，且有前往上訴人住處，則
九十七年一月二十一日、二十二日上訴人與周國雄雖無通聯紀錄
，亦不能資為有利於上訴人之認定云云（見原判決第六頁第一至
十二行）。惟上開談話之內容隱晦不明，似無從認定係周國雄在
幫上訴人與毒品之上手接觸，或有前往上訴人住處之情事，原判
決復未說明如何得出前揭結論之心證理由，已嫌理由不備。且周
國雄果於九十七年一月二十二日尚能幫上訴人與毒品之上手接觸
，則其何以不直接向該毒品之上手購買，反須向上訴人購買，而
讓上訴人賺取利差？非無疑義。實情究竟如何，審理事實之法院
自應明白調查釐清。原審未遑詳察，遽行判決，難謂無應於審判
期日調查之證據未予調查之違法。上訴意旨，指摘原判決該部分
不當，非無理由，應認有撤銷發回更審之原因。又前述台北市政
府警察局刑事警察大隊函說明三，係指「行動電話門號0000
000000於九十七年一月九日後未有通話紀錄。」，原判決
理由則說明：「依台北市政府警察局刑事警察大隊於九十七年十
一月十二日函說明三所示，被告行動電話門號00000000
00號行動電話於九十七年一月九日後未有通話紀錄」等語（見
原判決第五頁倒數第六行以下），顯有錯誤，案經發回，併請注
意更正。
據上論結，應依刑事訴訟法第三百九十七條、第四百零一條，判
決如主文。
中    華    民    國  九十九  年    十    月  二十一  日
                      最高法院刑事第十一庭
                          審判長法官  石  木  欽
                                法官  洪  佳  濱
                                法官  韓  金  秀
                                法官  段  景  榕
                                法官  周  煙  平
本件正本證明與原本無異
                                      書  記  官
中    華    民    國  九十九  年    十    月  二十六  日
                                                      Ｅ

司法院資訊處製作；財團法人民間司法改革基金會備份。
